臺灣板橋地方法院刑事判決　　　　　　　　　　　　九十三年度訴字第一八七四號
　　公　訴　人　臺灣板橋地方法院檢察署檢察官
　　被　　　告　乙○○
右列被告因偽造文書等案件，經檢察官提起公訴（九十三年度偵緝字第一一七○號）
，被告於準備程序中就被訴事實為有罪之陳述，經本院合議庭裁定由受命法官獨任進
行簡式審判程序，本院判決如左：
    主      文
乙○○連續行使偽造私文書，足以生損害於公眾及他人，累犯，處有期徒刑捌月。補
領國民身分證申請書壹紙上申請人欄、領證核章欄內偽造之「甲○○」署名各壹枚，
中國信託商業銀行股份有限公司現金卡申請書壹紙上申請人親筆簽名欄、借據暨約定
書壹紙上立約人親簽欄內偽造之「甲○○」署名各壹枚，臺灣大哥大股份有限公司行
動電話服務申請書壹紙上Ｄ申請人簽章欄內偽造之「甲○○」署名貳枚、門號專案六
○一Ｓ同意書壹紙上立同意書人簽章欄、確認簽章欄內偽造之「甲○○」署名各壹枚
，臺北縣林口鄉戶政事務所於民國九十三年二月十三日補發之中華民國國民身分證（
姓名：甲○○，身分證字號：Ｚ000000000號）上之相片壹枚，均沒收。
    事      實
一、乙○○前於民國八十九年間因違反毒品危害防制條例案件，經本院以八十九年度
    重簡字第四九三號判決判處有期徒刑六月，如易科罰金以銀元三百元折算一日，
    於同年六月十五日確定；於九十年間又因違反毒品危害防制條例案件，經本院以
    九十年度易字第二二六二號判決判處有期徒刑七月，於同年八月二十日確定；復
    於九十一年間因偽造文書案件，經本院以九十一年度重簡字第二二○號判決判處
    有期徒刑五月，如易科罰金以銀元三百元折算一日，而於同年四月八日確定。上
    開違反毒品危害防制條例案件所處有期徒刑七月，與偽造文書案件所處有期徒刑
    五月部分，經本院於同年五月九日以九十一年度聲字第九七二號裁定定應執行有
    期徒刑十一月確定，而與首揭違反毒品危害防制條例案件所處有期徒刑六月接續
    執行，於同年十二月十日獲縮短刑期假釋，並於同年月十三日累進縮刑假釋期滿
    執行完畢。詎不知悔改，竟意圖為自己不法之所有，先於九十三年二月十三日前
    某日，在不詳地點，竊取甲○○所有之印章一枚（乙○○與甲○○為二親等之血
    親，竊盜部分未據甲○○告訴），且明知甲○○本人並未遺失其國民身分證，仍
    基於使公務員登載不實之犯意及行使偽造私文書之概括犯意，於九十三年二月十
    三日前往臺北縣林口鄉戶政事務所，向不知情之承辦公務員謊稱為甲○○本人遺
    失其國民身分證，欲申請補發，而接續於補領國民身分證申請書上申請人欄及領
    證核章欄，偽造「甲○○」之署名各一次，並盜用前開甲○○所有之印章各一次
    ，表示為甲○○本人遺失國民身分證並具領補發國民身分證之旨，以此方式偽造
    上揭補領國民身分證申請書之私文書一件後，持以交付臺北縣林口鄉戶政事務所
    承辦公務員辦理審核手續而行使之，並提供其本人相片一枚，使該公務員將不實
    之甲○○遺失其國民身分證事項登載於職務上所掌之公文書即戶號Ｆ00000
    00號戶籍資料，並據以補發貼有乙○○相片之國民身分證一枚予乙○○，足以
    生損害於公眾對戶政機關換補、管理國民身分證正確性之信賴及甲○○。乙○○
    復基於意圖為自己不法所有之概括犯意，並承前揭行使偽造私文書之概括犯意，
    為下列行為：(一)其明知未得甲○○同意或授權申辦現金卡，於九十三年二月二十
    二日在中國信託商業銀行股份有限公司（以下簡稱中國信託銀行）設於臺北縣林
    口鄉某處（詳細地址不詳）之營業處所，出具上述補領之國民身分證，表示為甲
    ○○本人，向中國信託銀行申辦現金卡，而於中國信託銀行現金卡申請書上申請
    人親筆簽名欄內及借據暨約定書上立約人親簽欄內，偽造「甲○○」之署名各一
    次，以玆表示甲○○本人向中國信託銀行申辦現金卡，且已詳閱、同意接受中國
    信託銀行提供之各項申請條件及約定內容，暨授權中國信託銀行自行填入所核准
    之借款相關內容之旨，以此方式接續偽造前揭現金卡申請書、借據暨約定書之私
    文書各一件，足以生損害於中國信託銀行及甲○○。乙○○復持上開偽造之現金
    卡申請書、借據暨約定書向中國信託銀行業務人員申辦現金卡而行使之，致該業
    務人員陷於錯誤，認乙○○為甲○○本人，而交付卡號為0000000000
    00號之現金卡一枚予乙○○。乙○○取得前述現金卡後，即基於意圖為自己不
    法所有之概括犯意，於九十三年二月二十二日某時，在設置於財團法人長庚紀念
    醫院林口院區附近之自動付款設備，連續三次以前開冒用甲○○名義所申辦現金
    卡預借現金之不正方法，先後借得現金新臺幣（下同）一萬元、五千元及一萬四
    千元，截至同年七月二十一日止，累積之本息及費用共計三萬零二百零七元，均
    未清償。(二)乙○○明知未得甲○○同意或授權申辦行動電話門號，復於同年六月
    十六日，前往臺灣大哥大股份有限公司（以下簡稱臺灣大哥大公司）龜山長庚服
    務中心，向該中心內業務人員出示上開補領之國民身分證，表示為甲○○本人申
    辦臺灣大哥大公司0000000000號行動電話門號，而於臺灣大哥大公司
    行動電話服務申請書上申請人簽章欄內，偽造「甲○○」之署名二枚，另於門號
    專案六○一Ｓ同意書上立同意書人簽章欄及確認簽章欄內，分別偽造「甲○○」
    署名一枚，表示甲○○本人向臺灣大哥大公司申請租用該行動電話門號及同意接
    受臺灣大哥大公司提供之門號專案，暨確認條款內容之旨，以此方式接續偽造前
    揭甲○○名義之行動電話服務申請書、門號專案同意書等私文書各一件，足生損
    害於臺灣大哥大公司及甲○○。乙○○再將上述偽造之申請書及同意書等私文書
    持以交付該中心業務人員辦理審核手續而行使之，致業務人員陷於錯誤，以為乙
    ○○即甲○○本人，而交付臺灣大哥大0000000000號行動電話門號之
    通話晶片卡（即ＳＩＭ卡）一片。乙○○得手後，乃又基於詐取免費使用行動電
    話通訊服務之財產上不法利益之概括犯意，自九十三年三月十六日起至同年月二
    十三日止，連續使用該門號通訊多次，致臺灣大哥大公司陷於錯誤，誤以為該門
    號之使用者為甲○○，且有給付月租費及通話費之真意，而提供接收及通話之通
    訊服務，乙○○即藉此取得免費使用臺灣大哥大公司行動電話通訊服務之財產上
    不法利益。嗣因甲○○申請戶籍謄本時發現其國民身分證遭人謊報遺失並申請補
    發，始循線查知上情。
二、案經甲○○訴由臺北縣政府警察局新莊分局報請臺灣板橋地方法院檢察署檢察官
    偵查起訴。
    理      由
一、右揭事實，業據被告乙○○於警詢、偵查及本院審理時坦承不諱，核與告訴人甲
    ○○於偵查中指訴之情節相符，復有補領國民身分證申請書、臺北縣新莊市戶政
    事務所九十三年三月五日北縣莊戶字第○九三○○○二三六○號函檢附之戶號Ｆ
    0000000號戶籍資料，中國信託銀行現金卡申請書、借據暨約定書、現金
    卡暨放款連結帳戶約定書、被告申辦前開現金卡時出具之國民身分證、帳戶歷史
    交易查詢資料，臺灣大哥大公司基本資料查詢表、行動電話服務申請書、同意書
    、被告申辦該行動電話門號時出具之國民身分證各一件附卷可資佐證，足徵被告
    之自白與事實相符。綜上，本案事證明確，被告犯行堪予認定。
二、核被告所為，係犯刑法第二百十六條、第二百十條之行使偽造私文書罪、第二百
    十四條使公務員登載不實罪、第三百三十九條第一項詐欺取財罪、第三百三十九
    條第二項詐欺得利罪及第三百三十九條之二第一項不正利用自動付款設備詐欺取
    財罪。被告於補領國民身分證申請書上申請人欄、領證核章欄各偽造「甲○○」
    署名一枚之行為，及在中國信託銀行現金卡申請書申請人親筆簽名欄、借據暨約
    定書立約人親簽欄偽造「甲○○」之署名各一枚之行為，暨在臺灣大哥大公司行
    動電話服務申請書上申請人簽章欄偽造「甲○○」署名二枚，在門號專案六○一
    Ｓ同意書上立同意書人簽章欄、確認簽章欄內，分別偽造「甲○○」署名一枚之
    行為，各係基於單一之犯意所為之接續行為，侵害同一法益，為接續犯，均僅分
    別評價為一個偽造署名行為。被告偽造署名、盜用印章之行為，均係偽造私文書
    之階段行為，而偽造私文書後復均持以行使，其偽造之低度行為亦應為行使之高
    度行為所吸收，均不另論罪。公訴人就被告盜用印章之犯行雖未提起公訴，惟此
    部分與本案經起訴之行使偽造私文書犯行既有實質上一罪之關係，而為起訴之效
    力所及，本院自得併予審究。被告前後三次行使偽造私文書犯行（即持偽造之補
    領國民身分證申請書向戶政機關公務員申請補發國民身分證，持偽造之現金卡申
    請書、借據暨約定書向中國信託銀行申辦現金卡，及持行動電話服務申請書、同
    意書向臺灣大哥大公司申辦行動電話門號之行為）、前後二次詐欺取財犯行（即
    詐取中國信託銀行現金卡及詐取臺灣大哥大公司通話晶片卡）、前後三次不正利
    用自動付款設備詐欺取財犯行（即持前開中國信託銀行現金卡預借現金三次）、
    前後多次詐欺得利犯行（即以前揭行動電話門號多次撥打使用詐取通訊服務之不
    法利益犯行），均係時間緊接，所犯各為構成要件相同之罪名，顯均係基於概括
    之犯意反覆為之，均為連續犯，應依刑法第五十六條規定，各以一罪論，並均依
    法加重其刑。被告所犯上開行使偽造私文書罪、使公務員登載不實罪、詐欺取財
    罪、不正利用自動付款設備詐欺取財罪、詐欺得利罪五罪間，互有方法結果之牽
    連關係，應依刑法第五十五條規定，從一較重之行使偽造私文書罪處斷。又被告
    乙○○前於八十九年間因違反毒品危害防制條例案件，經本院以八十九年度重簡
    字第四九三號判決判處有期徒刑六月，如易科罰金以銀元三百元折算一日確定；
    於九十年間又因違反毒品危害防制條例案件，經本院以九十年度易字第二二六二
    號判決判處有期徒刑七月確定；復於九十一年間因偽造文書案件，經本院以九十
    一年度重簡字第二二○號判決判處有期徒刑五月，如易科罰金以銀元三百元折算
    一日確定；上開違反毒品危害防制條例案件所處有期徒刑七月，與偽造文書案件
    所處有期徒刑五月部分，經本院以九十一年度聲字第九七二號裁定定應執行有期
    徒刑十一月確定，而與首揭違反毒品危害防制條例案件所處有期徒刑六月接續執
    行，於同年十二月十日獲縮短刑期假釋，並於同年月十三日累進縮刑假釋期滿執
    行完畢，有臺灣高等法院被告全國前案紀錄表可按，其於五年內再犯本案有期徒
    刑以上之罪，為累犯，應依刑法第四十七條規定，遞予加重其刑。爰審酌被告之
    犯罪動機、目的、手段、所生損害、所獲利益，及犯後對於所犯罪行皆坦白承認
    ，態度尚稱良好等一切情狀，量處如主文所示之刑。
三、前揭補領國民身分證申請書上申請人欄、領證核章欄內偽造之「甲○○」署名各
    一枚，及中國信託銀行現金卡申請書上申請人親筆簽名欄、借據暨約定書上立約
    人親簽欄內偽造之「甲○○」署名各一枚，暨臺灣大哥大公司行動電話服務申請
    書上申請人簽章欄內偽造之「甲○○」署名二枚，與門號專案六○一Ｓ同意書上
    立同意書人簽章欄、確認簽章欄內偽造之「甲○○」署名各一枚，均係偽造之署
    押，不問屬於犯人與否，應依刑法第二百十九條規定宣告沒收。又被告以甲○○
    名義向臺北縣林口鄉戶政事務所申請補發國民身分證，所提供並經承辦公務員黏
    貼於前開補發國民身分證上之相片一枚（得以物理方法取下與該國民身分證分離
    ），為被告所有供犯本案使公務員登載不實罪所用之物，亦據被告供承在卷，應
    依刑法第三十八條第一項第二款規定，併予宣告沒收。至前述補發之國民身分證
    一枚（不含其上黏貼之相片），為辦理戶政事務之公務員依職權製作核發之證件
    ，應繳回臺北縣林口鄉戶政事務所另為適法之處理，不宜由本院逕予宣告沒收，
    附此敘明。
四、公訴意旨另略以：被告乙○○冒甲○○名義向臺北縣林口鄉戶政事務所公務員以
    遺失為由，申請補發國民身分證，於領得補發之國民身分證後，即基於行使偽造
    特種文書之概括犯意，先後持該補發之國民身分證向中國信託銀行申辦現金卡，
    及向臺灣大哥大公司申辦行動電話門號，以此方式連續行使二次，因認被告尚涉
    犯刑法第二百十六條、第二百十二條之連續行使偽造特種文書罪嫌。經查：前開
    補發之國民身分證，其上黏貼之相片雖非甲○○本人而與事實有所不符，惟該國
    民身分證既係臺北縣林口鄉戶政事務所之有權機關公務員依職權製作、核發之特
    種文書，其製作者權限即無欠缺，是該國民身分證非屬偽造之特種文書甚明，被
    告持以行使，自不得以刑法第二百十六條、第二百十二條之行使偽造特種文書罪
    相繩，第以公訴人認此部分犯嫌與前開經認定之行使偽造私文書罪間，有牽連犯
    之裁判上一罪關係，爰不另為無罪之諭知，併此指明。
據上論斷，應依刑事訴訟法第二百七十三條之一第一項、第二百九十九條第一項前段
，刑法第五十六條、第二百十六條、第二百十條、第二百十四條、第三百三十九條第
一項、第二項、第三百三十九條之二第一項、第五十五條、第四十七條、第二百十九
條、第三十八條第一項第二款，罰金罰鍰提高標準條例第一條前段，判決如主文。
本案經檢察官王家春到庭執行職務
中　　　華　　　民　　　國　　九十三　　年　　 十二 　　月　　二十九　　日
                                臺灣板橋地方法院刑事第二庭
                                    法　官　廖  怡  貞
右正本證明與原本無異。
如不服本判決，應於判決送達後十日內，向本院提出上訴狀。
        　                          書記官  謝  麗  秋
中　　　華　　　民　　　國　　九十三　　年　　 十二 　　月　　二十九　　日
附錄本案論罪科刑法條全文
中華民國刑法第二百一十條
(偽造變造私文書罪)
偽造、變造私文書，足以生損害於公眾或他人者，處五年以下有期徒刑。
中華民國刑法第二百一十四條
(使公務員登載不實罪)
明知為不實之事項，而使公務員登載於職務上所掌之公文書，足以生損害於公眾或他
人者，處三年以下有期徒刑、拘役或五百元以下罰金。
中華民國刑法第二百一十六條
(行使偽造變造或登載不實之文書罪)
行使第二百十條至第二百十五條之文書者，依偽造、變造文書或登載不實事項或使登
載不實事項之規定處斷。
中華民國刑法第三百三十九條
(普通詐欺罪)
意圖為自己或第三人不法之所有，以詐術使人將本人或第三人之物交付者，處五年以
下有期徒刑、拘役或科或併科一千元以下罰金。
以前項方法得財產上不法之利益或使第三人得之者，亦同。
前二項之未遂犯罰之。
中華民國刑法第三百三十九條之二
意圖為自己或第三人不法之所有，以不正方法由自動付款設備取得他人之物者，處三
年以下有期徒刑、拘役或一萬元以下罰金。
以前項方法得財產上不法之利益或使第三人得之者，亦同。
